臺灣新北地方法院行政訴訟判決
110年度交字第738號
原      告  沈程翔
被      告  新北市政府交通事件裁決處
                    設新北市○○區○○路0段000號2樓
代  表  人  李忠台(處長)  住同上
訴訟代理人  黃慧婷律師
上列當事人間因交通裁決事件，原告不服被告中華民國110年9月
14日新北裁催字第48-AFV429301號、110年11月8日新北裁催字第
48-AFV429302號等裁決，提起行政訴訟，本院判決如下：
    主  文
一、原告之訴均駁回。
二、訴訟費用新臺幣300元由原告負擔。
    事實及理由
壹、程序方面：
一、查原告不服被告所為道路交通管理處罰條例第 8條的裁決而
    提起撤銷訴訟，依行政訴訟法第237條之1，應適用交通裁決
    事件訴訟程序。本件因卷證資料已經明確，且本院就被告已
    提出之採證光碟（被告並以證物送達原告表示意見），而法
    院就該光碟（準文書證據）擷取光碟之錄影畫面為照片（文
    書證據），乃為該採證光碟內容原物之客觀展現，並無法院
    為主觀體會後為勘驗內容之描述記載，並非為勘驗之調查新
    證據，且該光碟（內容）被告既已送達原告表示意見，本院
    並已就依職權擷取之採證照片並再送達原告，已為程序保障
    ，且為避免當事人開庭之勞費及訴訟經濟，依同法第237條
    之7規定之裁量，於是不經言詞辯論，直接裁判。　　
二、次查，原告於110年10月13日起訴乃請求撤銷被告110年9月1
    4日新北裁催字第48-AFV429301、48-AFV429302號等違反道
    路交通管理事件裁決書，然經本院函請被告重新審查，經被
    告重新審查後發現，其中關於被告110年9月14日新北裁催字
    第48-AFV429302號違反道路交通管理事件裁決書部分，因該
    裁決書上所為之易處處分（即易處加倍吊扣駕照及易處吊銷
    駕照）於法無效，乃將之刪除，而於110年11月8日依相同之
    舉發違規及舉發違反法條重新製開110年11月8日新北裁催字
    第48-AFV429302號違反道路交通管理事件裁決書，以上有本
    院110年10月20日新北院賢行審三110年度交字第738號函（
    稿）、被告答辯狀、被告110年9月14日新北裁催字第48-AFV
    429301號裁決書、更正前後之110年9月14日及110年11月8日
    新北裁催字第48-AFV429302號裁決書在卷足憑（分見本院卷
    第35頁至第36頁、第67頁至第73頁、第107頁、第111頁及第
    131頁），從而，本件原告就同一違規事實之110年9月14日
    新北裁催字第48-AFV429302號違反道路交通管理事件裁決書
    既已依法提起訴訟請求撤銷，而被告機關經重新審查結果，
    雖撤銷此部分裁決而重行更正製開新裁決，而就同一舉發交
    通違規事實為答辯，然就此被告變更後之裁決，仍非依原告
    之請求處置，則參酌行政訴訟法第237條之4第3項規定反面
    解釋之旨，依法本件此部分自不得視為原告撤回起訴，本院
    部分自仍應以被告變更後即110年11月8日新北裁催字第48-A
    FV429302號違反道路交通管理事件裁決書為審理之標的，核
    先敘明。
貳、實體方面：
一、爭訟概要：緣原告沈程翔駕駛車牌號碼000-0000號營業小客
    車（下稱系爭汽車），於民國（下同）110年5月5日20時55
    分許，行經臺北市新生北路2段與民權東路1段之交岔路口，
    因有「轉彎不依標誌、標線、號誌指示」之違規行為，為臺
    北市政府警察局中山分局（下稱舉發機關）執勤員警當場目
    睹並上前攔停，詎料原告拒絕稽查而逃逸，而再有「違反處
    罰條例之行為，拒絕停車接受稽查而逃逸」之違規行為，執
    勤員警遂分別於110年5月6日、110年5月10日填製北市警交
    字第AFV429301號、第AFV429302號舉發違反道路交通管理事
    件通知單(下稱違規通知單)逕行舉發車主，均記載應到案日
    期為110年6月21日前（嗣後經被告展延應到案日期為110年8
    月31日前），並將該2件舉發違規案件於110年5月10日移送
    入案於被告處理。車主嗣於110年6月18日提出申訴不服舉發
    ，被告旋即函請舉發機關查明申訴情節及違規事實情形後，
    該車主復於110年8月23日申請違規移轉駕駛人即原告，隨後
    ，被告即將違規資料寄送予原告，原告於是向被告申請製開
    裁決，被告據此乃依道路交通管理處罰條例第48條第1項第2
    款、第63條第1項（即同條第1款）等規定，以110年9月14日
    新北裁催字第48-AFV429301號違反道路交通管理事件裁決書
    裁處原告罰鍰新臺幣（下同）600元，並記違規點數1點；復
    依道路交通管理處罰條例第60條第1項規定，以110年11月8
    日新北裁催字第48-AFV429302號違反道路交通管理事件裁決
    書裁處原告罰鍰2萬元，吊扣駕駛執照6月（以上二裁決，以
    下統稱原處分）。原告不服原處分，乃提起本件行政撤銷交
    通裁決訴訟。
二、原告起訴主張及聲明：
(一)主張要旨：
  1.本案件由台北市中山分局員警所開之①違反處罰條例，不聽
    勤務人員制止而逃逸；②違反禁止左轉標誌左轉（北向東）
    ，處罰鍰2萬元並吊扣汽車駕照6個月及600元。　　
　2.原告於110年5月5日晚上行車經新生北左轉民權東綠燈前行
    時，突發現員警站外側車道疑似做出攔查動作，當下原告有
    打了右轉方向燈，欲靠外線行駛，但員警目光注視著原告右
    方外側車道之車輛，且經過員警後，亦無吹哨攔停動作，接
    續觀察後視鏡，外側車輛確實被攔查。原告無刻意逃逸攔檢
    之行為，經申訴後回函只以員警當場親睹為由，不提供違規
    人調閱科學儀器採證之圖片影像。
　3.原告為職業駕駛，從無重大違規記錄，且近期已因疫情影響
    ，計程車收入非常差，若又因此罰鍰又吊扣駕照6個月，恐
    失去生計來源，懇請　鈞院重新審查撤銷原處分。
(二)聲明：撤銷原處分。
三、被告答辯及聲明：
(一)答辯要旨：
  1.查新生北路三段北往南方向確有設立7至21時為禁止左轉時
    段(大客車除外)，此有舉發單位提供之採證照片可證，是原
    告違規當日20時55分違規左轉而為本件警員所目睹(採證光
    碟「000000000000000000000.mp4」00:01:14-00:01:23)，
    自有違反處罰條例第48條第1項第2款之規定而有停車受檢之
    義務。
　2.原告行經該址有上開違規後，經警員當場目睹而趨前揮棒及
    吹哨攔停，其攔停動作要屬明確(採證光碟「0000000000000
    00000000.mp4」00:01:14-00:01:23、「00000000000000000
    0000.mp4」00:00:37-00:00:43、「000000000000000000000
    .mp4」00:00:40-00:00:57)，上開情節並有警員製作之職務
    報告及採證影片截圖可參，警員攔停之動作相當明確，一般
    客觀理性且具有正常智識能力而行駛於道路之駕駛人當可清
    楚知悉警員攔停自己之意思，原告辯稱自己不知警員正在攔
    停自己，顯與常情相違，被告據上開事實作成處分，應予維
    持。
  3.原告固於起訴狀中陳稱其不知警員有攔停之意思，惟參原告
    行經該址當時，其前方及後方均無車輛，且現場又未有任何
    客觀上足使原告無法辨識警員攔停之因素，加之警員以清楚
    之哨音輔以揮動指揮棒之手勢攔停之當下已經相當貼近原告
    ，並無任何可能致使誤認之變因，復衡諸原告既已自知甫違
    規在先，其就警員是否對其進行攔停，更易產生合理之連結
    而予以辨明，是原告所稱不知警員係對其示意攔停，實難令
    被告採信，原告之主張應無理由。
  4.再者，原告既為合法考領汽車駕駛執照之人，有汽車車籍查
    詢資料及駕駛人基本資料為憑，且原告為具有正常智識程度
    之成年人，其對上述規定應知之甚詳，並應確實遵守。是原
    告前揭所述，無非單方所執之詞，委無足取。綜上所述，本
    件原告之訴為無理由。
(二)聲明：原告之訴駁回。
四、爭點：
(一)被告認原告駕駛系爭汽車，於110年5月5日20時55分許，行
    經臺北市新生北路2段與民權東路1段之交岔路口，有「轉彎
    不依標誌、標線、號誌指示」之違規行為，經執勤員警目睹
    攔停，然原告拒絕停車稽查逃逸，而再有「違反處罰條例之
    行為，拒絕停車接受稽查而逃逸」之違規行為，以原處分分
    別裁罰原告，是否合法有據？
(二)原告以其發現員警做出攔查動作後，當下即有打右轉方向燈
    欲靠外線行駛，但員警卻注視其右側之車輛，且其經過員警
    時，並無吹哨攔停，隨後該右側車輛確實遭警攔查等情為由
    ，否認有拒絕停車接受稽查之事，是否可採？另原告主張其
    為職業駕駛人，因疫情影響收入非常差，若因此罰鍰並吊扣
    駕照，恐失去生計來源等情，得否採為撤銷原處分之理由？
五、本院之判斷：
(一)前提事實：緣原告沈程翔駕駛系爭汽車，於110年5月5日20
    時55分許，行經臺北市新生北路2段與民權東路1段之交岔路
    口，因有「轉彎不依標誌、標線、號誌指示」之違規行為，
    為舉發機關執勤員警當場目睹並上前攔停，詎料原告拒絕停
    車稽查而逃逸，而再有「違反處罰條例之行為，拒絕停車接
    受稽查而逃逸」之違規行為，執勤員警遂分別於110年5月6
    日、110年5月10日製單舉發車主，均記載應到案日期為110
    年6月21日前（嗣後經被告展延應到案日期為110年8月31日
    前），並將該2件舉發違規案件於110年5月10日移送入案於
    被告處理。車主嗣於110年6月18日提出申訴不服舉發，被告
    旋即函請舉發機關查明申訴情節及違規事實情形後，該車主
    復於110年8月23日申請違規移轉駕駛人即原告，隨後被告即
    將違規資料寄送予原告，原告經向被告申請製開裁決，被告
    乃以原處分，依道路交通管理處罰條例第48條第1項第2款、
    第63條第1項（即同條第1款）等規定，裁處原告罰鍰600元
    ，並記違規點數1點；復依道路交通管理處罰條例第60條第1
    項規定，裁處原告罰鍰2萬元，吊扣駕駛執照6月等情，此有
    本案舉發通知單2件及交通大隊E化違規記錄、原告之申訴資
    料、臺北市政府警察局中山分局110年7月5日北市警中分交
    字第1103049909號函、違規移轉駕駛人申請書、原處分書2
    件、臺北市政府警察局中山分局110年11月1日北市警中分交
    字第1103062311號函、臺北市政府警察局中山分局交通分隊
    交通違規事件答辯表、現場照片、道路現場示意圖、員警密
    錄器錄影照片、路口監視器錄影照片、汽車車籍查詢、駕駛
    人基本資料及採證光碟附卷可稽（分見本院卷第77頁至第83
    頁、第85頁、第99頁至第101頁、第103頁、第107頁及第131
    頁、第115頁至第116頁、第117頁、第119頁、第121頁、第1
    23頁至第125頁、第126頁至第129頁、第133頁、第135頁及
    第137頁），核可認定為真實。
(二)被告認原告駕駛系爭汽車，於110年5月5日20時55分許，行
    經臺北市新生北路2段與民權東路1段之交岔路口，有「轉彎
    不依標誌、標線、號誌指示」之違規行為，經執勤員警目睹
    攔停，然原告拒絕停車稽查逃逸，而再有「違反處罰條例之
    行為，拒絕停車接受稽查而逃逸」之違規行為，以原處分分
    別裁罰原告，均核屬合法有據。
　1.應適用之法令：
  ⑴按汽車駕駛人轉彎或變換車道時，有不依標誌、標線、號誌
    指示者，處新臺幣600元以上1,800元以下罰鍰；汽車駕駛人
    有違反同條例第48條規定之情形者，除依該條處罰鍰外，並
    予記違規點數1點。道路交通管理處罰條例第48條第1項第2
    款、第63條第1項第1款分別定有明文。
  ⑵次按汽車駕駛人，駕駛汽車有違反本條例之行為，經交通勤
    務警察或依法令執行交通稽查任務人員制止時，不聽制止或
    拒絕停車接受稽查而逃逸者，除按各該條規定處罰外，處新
    臺幣 1萬元以上3萬元以下罰鍰，並吊扣其駕駛執照6個月；
    汽車駕駛人於5年內違反本項規定二次以上者，處新臺幣3萬
    元罰鍰，並吊扣其駕駛執照 1年，道路交通管理處罰條例第
    60條第1項另有明定。
  ⑶另按違反道路交通管理事件統一裁罰基準及處理細則第 1條
    規定：「本細則依道路交通管理處罰條例第92條第 4項規定
    訂定之」、第2條第 1項、第2項規定：「處理違反道路交通
    管理事件之程序及統一裁罰基準依本細則之規定辦理。前項
    統一裁罰基準，如附件違反道路交通管理事件統一裁罰基準
    表。」，核上開統一裁罰基準及處理細則之規定，就其立法
    目的及功能，乃為防止處罰機關枉縱或偏頗，依道路交通管
    理處罰條例第92條第 4項所授權交通部會同內政部訂定「違
    反道路交通管理事件統一裁罰基準及處理細則」及其附件「
    違反道路交通管理事件統一裁罰基準表」，用以維持裁罰之
    統一性與全國因違反道路交通管理事件受處罰民眾之公平，
    不因裁決人員不同，而生偏頗，寓有避免各監理機關於相同
    事件恣意為不同裁罰之功能，並非法所不許，於憲法上保障
    人民財產權之意旨並無牴觸（此並有司法院大法官會議釋字
    第511號解釋意旨理由足資參照），並無違反法律保留原則
    。再依本件違規行為時點之違反道路交通管理事件統一裁罰
    基準表記載：①駕駛人違反道路交通管理處罰條例第48條第1
    項第2款規定（不依標誌、標線、號誌指示），於期限內繳
    納或到案聽候裁決者，應處罰鍰600元，並記違規點數1點；
    ②駕駛人違反道路交通管理處罰條例第60條第 1項規定（汽
    車駕駛人，駕駛汽車有違反本條例之行為，經交通勤務警察
    或依法令執行交通稽查任務人員制止時，不聽制止或拒絕停
    車接受稽查而逃逸者），於期限內繳納或到案聽候裁決者，
    處罰鍰 20,000元，並吊扣其駕駛執照6個月。核上開等規定
    ，既係基於母法之授權而為訂定，且就違反道路交通管理事
    件統一裁罰基準及處理細則附件所示統一裁罰基準表中有關
    道路交通管理處罰條例第48條第1項第2款之裁罰基準內容基
    準表就不同到案時間，其可能衍生危害交通安全之輕重不同
    區分不同罰鍰標準；另有關道路交通管理處罰條例第60條第
    1 項則以機車、大型重型機車及汽車、五年內違反本項規定
    二次以上及是否於期限內繳納或到案聽候裁決等，作不同罰
    鍰標準，其等衍生交通秩序危害，既不相同，分別處以不同
    之罰鍰，符合相同事件相同處理，不同事件不同處理之平等
    原則，並未牴觸母法，是被告自得依此基準而為裁罰。
  2.經查，本案係執勤員警於110年5月5日在臺北市新生北路2段
    與民權東路1段路口執行交通違規稽查勤務，見系爭汽車行
    經該路口時（由北往南轉東），因違反禁止左轉標誌左轉，
    執勤員警遂示意該系爭汽車停車受檢，惟該系爭汽車駕駛人
    在執勤員警尚未完成稽查時，即逕自駕駛系爭汽車離開，執
    勤員警依法分別製單舉發等情，業據臺北市政府警察局中山
    分局110年11月1日北市警中分交字第1103062311號函述綦詳
    （見本院卷第115頁），核與本院卷第117頁所附之臺北市政
    府警察局中山分局交通分隊交通違規事件答辯表所載：「一
    、職於110年05月05日19-22時擔服安程勤務，於20時55分見
    營小客車（000-0000）由新生北路三段違規左轉進入民權東
    路一段，職見狀上前攔查，以指揮棒及哨音指示營小客車路
    邊停靠，該車駕駛不予理會，沿民權東路二段逕行離去。二
    、該路口於07-21設有禁止左轉標誌，依當時密錄器及路口
    監視器顯示時間為20時55分許，尚未超過21時，依然為禁止
    左轉時段。」等語大致相符，復觀諸本院卷第147頁所附之
    新生北路2段與民權東路1段路口之Google地圖現場照片所示
    ，確實可見在新生北路3段之交通號誌右側旁設有圓形之禁
    止左轉之禁行方向標誌，且其下方之附牌內並有記載7-21大
    客車除外，則此標誌即告知行駛新生北路3段之車輛，除大
    客車外，其餘車輛在上午7時至晚間21時之期間內，不得由
    新生北路3段左轉民權東路2段，然觀諸本院卷第149頁至第1
    59頁所附之路口監視器照片所示，卻見本件系爭汽車照片顯
    示時間2021/05/05 20:53:39至20:53:44時，由新生北路3段
    逕自左轉民權東路2段，而當該系爭汽車違規左轉後，再觀
    諸本院卷第123頁至第125頁所附之員警密錄器錄影採證照片
    所示，亦可見於照片顯示時間2021/05/05 20:54:24至20:54
    :27時，在民權東路2段執行勤務之舉發員警可清楚看見該系
    爭汽車(即照片內以紅色圓圈所標示之車輛)由新生北路3段
    左轉民權東路2段朝舉發員警駛來，隨後於照片顯示時間202
    1/05/05 20:54:55至20:55:01時，即見舉發員警在緊鄰該系
    爭汽車所行駛之車道上揮動指揮棒，示意該系爭汽車停車受
    檢，且互核本院卷第129頁所附之路口監視器錄影採證照片
    所示，亦可見該系爭汽車未遵舉發員警攔停受檢之指示，而
    逕自駛離現場等情，以上各情亦與臺北市政府警察局中山分
    局110年11月1日北市警中分交字第1103062311號函文及臺北
    市政府警察局中山分局交通分隊交通違規事件答辯表所載內
    容，互核相符，準此足見原告駕駛系爭汽車，於110年5月5
    日20時55分許，行經臺北市新生北路2段與民權東路1段之交
    岔路口，確有「轉彎不依標誌、標線、號誌指示」之違規行
    為，經執勤員警目睹攔停，然原告不服拒絕停車稽查逃逸，
    而再有「違反處罰條例之行為，拒絕停車接受稽查而逃逸」
    之違規行為甚明，據此，被告以原處分分別裁罰原告，即均
    核屬合法有據。
(三)原告以其發現員警做出攔查動作後，當下即有打右轉方向燈
    欲靠外線行駛，但員警卻注視其右側之車輛，且其經過員警
    時，並無吹哨攔停，隨後該右側車輛確實遭警攔查等情為由
    ，否認有拒絕停車接受稽查之事，乃不可採。另原告主張其
    為職業駕駛人，因疫情影響收入非常差，若因此罰鍰並吊扣
    駕照，恐失去生計來源等情，仍不得採為撤銷原處分之理由
    。
  1.查，原告雖以其發現員警做出攔查動作後，當下即有打右轉
    方向燈欲靠外線行駛，但員警卻注視其右側之車輛，且其經
    過員警時，並無吹哨攔停，隨後該右側車輛確實遭警攔查等
    語為辯。惟此，先觀諸本院卷第126頁所附之採證照片編號6
    、7所示，可知當原告駕駛系爭汽車違規左轉民權東路2段時
    ，舉發員警旋即走到中間車道並開始搖動手持之指揮棒，示
    意該系爭汽車停車受檢，而在系爭汽車（即照片內以紅字圓
    圈所標示之車輛）右後方處雖可見有一輛深藍色之自用小客
    車亦朝舉發員警駛去，但是本件系爭汽車既行駛在該深藍色
    之自用小客車之前方，並且觀諸本院卷第127頁所附之採證
    照片編號8、9所示，亦可清楚看見當該系爭汽車仍往前行駛
    時，舉發員警不但繼續揮動手持之指揮棒示意系爭汽車停車
    外，且已無法看見前述之深藍色之自用小客車行駛在該系爭
    汽車之右側處，如此，舉發員警又要如何注視原告起訴主張
    之右側車輛，更何況參酌本院卷第125頁所附之採證照片所
    示，當原告駕駛系爭汽車經過舉發員警前方時，舉發員警亦
    有朝原告車輛吹哨示意停車，而且此時原告車輛與員警之間
    又無其他人車阻擋原告觀看員警動作之視線，且原告車輛又
    是直接朝舉發員警所在位置駛來，衡諸上開經過情節以觀，
    原告當可輕易判斷知悉舉發員警示意停車稽查之動作乃是針
    對其所駕駛之系爭汽車，是以，原告上開主張，與事實不符
    ，難加採信。
　2.至於原告另以其為職業駕駛人，因疫情影響收入非常差，若
    因此罰鍰並吊扣駕照，恐失去生計來源等情為主張。惟查：
　⑴按道路交通管理處罰條例第60條第 1項規定並未設有免罰事
    由，且就該吊扣駕駛執照 6個月，乃為羈束處分，並無裁量
    之空間，且該規定是否立法過於嚴苛而有修正之處，本屬立
    法政策之問題，亦非本院所能置喙；另衡諸道路交通管理處
    罰條例第60條第1項關於吊扣其駕駛執照6個月之規定，旨在
    確保道路交通往來之安全，此雖限制人民駕駛車輛之自由權
    利，但基於維護交通安全之重要公益，尚難認與憲法第7條
    平等原則及第23條之比例原則有相牴觸。
  ⑵另本院審認該裁決處分所造成工作權之影響亦僅限於駕駛車
    輛部分，而在吊扣駕駛執照 6個月之期間屆滿後，原告仍可
    再次以駕駛機車為業，尚非完全禁止原告駕車工作之權利，
    從而，原告主張需靠駕駛車輛維持生計，依法仍不得採為撤
    銷原處分之理由。 　
(四)本件判決基礎已臻明確，兩造其餘攻擊防禦方法及訴訟資料
    ，經本院審核後，或與本案爭點無涉，或對於本件判決結果
    不生影響，爰毋庸一一再加論述，併予敘明。
(五)本件第一審裁判費新臺幣300元，應由敗訴之原告負擔，所
    以確定如主文第2項所示。
六、結論：原處分均無違誤，原告訴請撤銷為無理由，均應予駁
    回。
中　　華　　民　　國　　110 　年　　12　　月　　30　　日
                  行政訴訟庭  法  官  楊志勇
上為正本係照原本作成。
如不服本判決，應於判決送達後20日內，向本院提出上訴狀，上
訴狀並應記載上訴理由，表明關於原判決所違背之法令及其具體
內容或依訴訟資料可認為原判決有違背法令之具體事實，並繳納
上訴費新臺幣750元。 其未表明上訴理由者，應於提出上訴後20
日內向本院補提理由書（上訴狀及上訴理由書均須按他造人數附
繕本），如逾期未提出上訴理由書者，本院毋庸再命補正，由本
院逕以裁定駁回上訴。
                              書記官  林楷勳
中　　華　　民　　國　　110 　年　　12　　月　　30　　日